【裁判字號】    97,易,1261
【裁判日期】    970731
【裁判案由】    毒品危害防制條例
【裁判全文】
臺灣臺北地方法院刑事判決              97年度易字第1261號
公  訴  人  臺灣臺北地方法院檢察署檢察官
被      告  丙○○
上列被告因毒品危害防制條例案件，經檢察官提起公訴（九十六
年度毒偵字第三八九三號），本院判決如下：
    主  文
丙○○施用第二級毒品，累犯，處有期徒刑壹年貳月。
    事  實
一、丙○○於民國八十七年間因施用毒品案件，經依本院八十七
    年度毒聲字第一二一三號裁定執行觀察勒戒後，認無繼續施
    用毒品之傾向，經臺灣臺北地方法院檢察署檢察官於八十八
    年八月九日以八十八年度偵字第一二五六四、一四五四九、
    一四六五八號為不起訴處分確定，復因施用毒品案件（依本
    院後開九十年度易字第一九七六號判決書記載，該案第一次
    為警查獲時間為八十八年八月二十二日，最後一次施用時間
    為九十一年二月五日十二時前某時），經依本院九十年度毒
    聲字第二三八七號裁定，自九十一年二月六日起執行強制戒
    治，嗣經本院以九十一年度毒聲字第一二九八號裁定停止戒
    治，所餘戒治期間，付保護管束，於九十一年七月十七日釋
    放，又經本院以九十二年毒聲字第一六一號撤銷停止戒治，
    令入戒治處所施以強制戒治（未執行）。該施用毒品案件並
    經檢察官提起公訴，本院於九十年三月二十八日以九十年度
    易字第一九七六號判處有期徒刑七月，於九十一年四月二十
    二日確定在案。丙○○於九十年間，另犯轉讓第二級毒品案
    件，經臺灣高等法院於九十二年六月十二日以九十一年度上
    訴字第一六七０號判處有期徒刑八月，同年七月二十四日確
    定。復於九十一年間犯持有第一級毒品案件，經本院於九十
    一年九月十一日以九十一年度簡字第一八０二號，依持有第
    一級毒品罪名，判處有期徒刑四月，如易科罰金，以銀元三
    百元折算一日，於同年十月十四日確定；上開各罪所定之宣
    告刑，經臺灣高等法院於九十二年九月二十六日以九十二年
    度聲字第一一三一號裁定應執行有期徒刑一年四月，於九十
    二年二月二十四日入監服刑，九十三年五月十八日假釋出監
    ，同月二十三日縮刑期滿，未經撤銷假釋，其未執行之刑以
    已執行論；復於九十四年十月間犯施用第二級毒品案件，經
    臺灣高等法院於九十六年九月六日以九十六年度上易字第一
    五六九號判處有期徒刑十月，減為有期徒刑五月，如易科罰
    金，以銀元三百元折算一日，確定在案，於同年十月三十一
    日易科罰金執行完畢，詎仍不知悔改，基於施用第二級毒品
    甲基安非他命之犯意，於九十六年九月二十七日為警查獲採
    尿回溯九十六小時內某時（不含為警查獲迄採尿期間），在
    不詳地點，施用第二級毒品甲基安非他命（起訴書誤載為安
    非他命），嗣於九十六年九月二十七日十六時許，在臺北縣
    板橋市○○○路四六號前為警查獲，經採尿送驗，進而查悉
    上情。
二、案經臺北市政府警察局中山分局報告臺灣板橋地方法院檢察
    署呈請臺灣高等法院檢察署檢察長令轉臺灣臺北地方法院檢
    察署檢察官偵查起訴。
    理  由
一、訊據被告丙○○矢口否認犯行，辯稱：並未施用安非他命，
    係因當時與丁○○同居，丁○○與友人甲○、乙○○常在其
    住處房間內施用安非他命，房間密不通風，其因而吸到安非
    他命煙霧云云。經查：
  (一)被告九十六年九月二十七日為警查獲當日，經警採尿送臺灣
    尖端先進生技醫藥股份有限公司以酵素免疫分析法初步檢驗
    ，及以氣相層析質譜儀法確認檢驗結果，安非他命類、甲基
    安非他命藥物呈陽性反應，其中安非他命濃度為1,635ng/ml
    ，甲基安非他命濃度為10,320ng/ml 等情，有該公司濫用藥
    物尿液檢驗報告在卷可稽（第九三八四號偵卷第十頁）。按
    以氣相層析質譜儀進行確認者，均不致產生偽陽性反應，此
    據行政院衛生署管制藥品管理局九十二年六月二十日管檢字
    第０九二０００四七一三號函釋明確，而甲基安非他命經口
    服投與後約百分之七十於二十四小時內自尿中排出，約百分
    之九十於九十六小時內自尿中排出，其檢出與投與方式、投
    與量、個人體質、採尿時間與檢測儀器之精密度等諸多因素
    有關，因此僅憑尿液中呈安非他命陽性反應，並無法確實推
    算吸食時間距採尿時間長短，唯依上開資料推斷，最長可能
    不會超過四日（即九十六小時），此經行政院衛生署藥物食
    品檢驗局八十一年二月八日藥檢壹字第一一五六號函示在
    案，足認被告確有於經警採尿回溯九十六小時內某時（不含
    為警查獲迄採尿期間），施用第二級毒品甲基安非他命之事
    實。
  (二)被告雖以上開情詞置辯，經查，證人丁○○於本院證稱：九
    十七年二月間我有被查獲施用毒品很多次，我常在住處施用
    安非他命，朋友有的用鋁箔紙、有的用玻璃球，大家一起在
    房間裡用，施用的房間是我跟丙○○住的那間，一起施用的
    朋友有時有三、四個，甲○、乙○○也會去，我施用的時候
    ，有時丙○○在旁邊睡覺，用毒品時房間沒有通風；我九十
    六年十二月間起住在臺北市○○路○段五七巷十六號，丙○○和我住在一起；九十六年九月份時沒有固定住所。我與乙○○是八十九年認識，甲○是九十五年認識，跟乙○○、甲○認識後，一起施用安非他命之次數很頻繁，九十六年十二
    月以前沒有固定住所，與甲○、乙○○都在乙○○陽明山青
    年街家中施用，他家有三個房間，我們都在乙○○房間施用
    ，丙○○不一定有跟去，乙○○房間有窗戶，通風良好。九
    十六年九月二十七日前後幾天，我們都在板橋的賓館，這幾
    天我有施用安非他命，都在車上施用，丙○○會去打電動，
    那時丙○○沒有跟我在一起。九十六年九月二十七日這幾天
    我沒有跟甲○、乙○○一起等語（本院審判筆錄第七至十頁
    ）。可見丁○○九十六年十二月間前並無固定住所，本案被
    查獲之九十六年九月二十七日前後數日，丁○○與被告係住
    在板橋某賓館，丁○○均單獨在車上施用安非他命，被告未
    在車內。從而，被告辯稱：因丁○○與朋友一起在其與丁○○同居住處房間內施用安非他命，房間沒有窗戶，因而吸到
    安非他命煙霧云云，已非可信。而縱使被告於丁○○、乙○○、甲○在乙○○住處房間內施用安非他命時在場，參以證
    人丁○○前開證稱：該房間有窗戶，通風良好等情，則該房
    間並非密閉空間，被告亦無吸入二手安非他命之虞，況按「
    有關數人共處一室於吸食煙毒及麻醉藥品者之旁，同時吸入
    該吸食者燃燒藥物所排除之氣體（俗稱二手煙）能否在尿液
    中被檢出煙毒或甲基安非他命反應？經查文獻上尚無此類研
    究報告；然按本局檢驗煙毒經驗研判，若非共處於密閉狹小
    之空間，並故意大量吸入該氣體，應不致於尿液中代謝出煙
    毒或甲基安非他命反應」，有法務部調查局八十七年一月五
    日（八七）發技（一）字第八六一一三五六二號函可憑，核
    諸被告尿液檢驗結果，甲基安非他命及安非他命含量分別達
    每毫升1,635、10,320奈克（ng/ml），濃度非低，揆諸前揭
    函示意旨，顯非被告誤吸二手煙所致。被告上開辯解，均非
    可採。
  (三)按九十二年七月九日新修正之毒品危害防制條例刪除二犯及
    三犯之規定，一改修法前繁雜之處遇程序，僅將施用毒品者
    簡化區分為初犯、再犯，並認施用毒品者係屬病患性犯人，
    以觀察、勒戒戒除其身癮，並以強制戒治去除其心癮。經觀
    察、勒戒或強制戒治執行完畢釋放後，若係五年後再犯該條
    例第十條施用毒品罪者，與同條例第二十條第一項、第二項
    關於「初犯」之處理方式相同，檢察官應先聲請法院裁定令
    被告入勒戒處所觀察、勒戒，並視有無繼續施用毒品傾向，
    決定應予釋放、為不起訴之處分，或應聲請法院裁定令入勒
    戒處所強制戒治；若係五年內「再犯」同條例第十條施用毒
    品罪者，依同條例第二十三條第二項規定，檢察官則應依法
    追訴。觀諸該條例第二十條第三項之修正理由：「觀察、勒
    戒或強制戒治五年後再犯者，顯見前所實施之觀察、勒戒或
    強制戒治已足以遮斷其施用毒品之癮，為期自新及協助其戒
    除毒癮，對此五年後再犯者，爰明定仍適用初犯之規定，先
    經觀察、勒戒、強制戒治之程序。」及同條例第二十三條第
    二項之修正理由：「為配合簡化施用毒品犯之刑事處遇程序
    ，並鑑於經觀察、勒戒或強制戒治執行完畢釋放後五年內再
    犯者，其再犯率甚高，原據以實施之觀察、勒戒及強制戒治
    既已無法收其實效，自應施以刑事處遇。」顯然如施用毒品
    者係前經觀察、勒戒或強制戒治等治療程序執行完畢五年後
    ，始再施用毒品之「初犯」，因前所執行之觀察、勒戒或強
    制戒治已足收戒除毒癮之效，自應重新執行觀察、勒戒或強
    制戒治等治療程序，並於治療程序執行完畢後，由檢察官為
    不起訴處分，毋庸對之追訴處罰；反之，在「再犯」之情形
    ，因其先前所為治療程序顯未能收戒斷毒癮之效，且考量施
    用毒品者之再犯率偏高，乃簡化其刑事處遇程序，而逕予追
    訴處罰，不再施以治療程序。參酌上開立法理由，修正毒品
    危害防制條例就施用毒品者，祇於「初犯」及「五年後再犯
    」二種情形，有其追訴條件之限制，即須於初犯經觀察、勒
    戒或強制戒治釋放後，五年內均無施用毒品之行為，始能認
    其前所實施之觀察、勒戒或強制戒治已足遮斷毒癮，而得於
    五年後再犯時，再予適用初犯之規定，重行觀察、勒戒等程
    序。倘五年內已經再犯，被依法追訴處罰，縱其第三次（或
    第三次以上）施用毒品之時間在初犯釋放五年以後，即與「
    五年後再犯」之情形有別，且因已於「五年內再犯」，顯見
    其再犯率甚高，原實施觀察、勒戒或強制戒治，已無法收其
    實效，而無五年戒斷期之存在，自無再經觀察、勒戒及強制
    戒治之必要，應由檢察官逕行起訴，始符新法修正之本旨（
    最高法院九十五年度台非字第五九號、九十五年度台上字第
    五一七號、第一０七一號判決意旨及該院九十五年第七次刑
    庭會議決定意旨參照）。本院查，被告於八十七年間因施用
    毒品案件，經依本院八十七年度毒聲字第一二一三號裁定執
    行觀察勒戒後，認無繼續施用毒品之傾向，經臺灣臺北地方
    法院檢察署檢察官於八十八年八月九日以八十八年度偵字第
    一二五六四、一四五四九、一四六五八號為不起訴處分確定
    ，復於因施用毒品案件（依本院後開九十年度易字第一九七
    六號判決書記載，該案第一次為警查獲時間為八十八年八月
    二十二日，最後一次施用時間為九十一年二月五日十二時前
    某時），經依本院九十年度毒聲字第二三八七號裁定，於九
    十一年二月六日執行強制戒治，嗣經本院以九十一年度毒聲
    字第一二九八號裁定停止戒治，所餘戒治期間，付保護管束
    ，於九十一年七月十七日釋放，嗣經本院於九十二年一月二
    十四日以九十二年毒聲字第一六一號撤銷停止戒治，令入戒
    治處所施以強制戒治，惟其原執行強制戒治之指揮書執畢日
    期為九十二年二月五日，且自同月二十四日起入監服刑，故
    雖經撤銷停止戒治後，實際上並未再令入戒治處所執行強制
    戒治，而該次施用毒品犯行業經判處罪刑確定並執行完畢；
    復於九十四年間犯施用第二級毒品案件，經臺灣高等法院於
    以九十六年度上易字第一五六九號判處有期徒刑十月，減為
    有期徒刑五月，如易科罰金，以銀元三百元折算一日確定，
    於九十六年十月三十一日易科罰金執行完畢，上開各情，有
    臺灣高等法院被告前案記錄表在卷為憑。被告既曾於前揭觀
    察、勒戒處分執行完畢後五年內再犯施用毒品之罪，經本院
    及臺灣高等法院分別判處罪刑確定，顯見其再犯率甚高，原
    實施觀察、勒戒、強制戒治，已無法收其實效，而無五年戒
    斷期之存在，參照前述意旨，被告本案所犯施用第二級毒品
    犯行，已無再施以觀察、勒戒及強制戒治之必要，附此說明
    。
  (四)綜上，本案事證明確，被告所辯不足採信，犯行堪予認定。
二、核被告所為，係犯毒品危害防制條例第十條第二項之施用第
    二級毒品罪。被告施用毒品前後持有毒品之低度行為，為其
    施用之高度行為所吸收，不另論罪。被告有事實欄所載之科
    刑、執行前案記錄，有臺灣高等法院被告前案紀錄表在卷可
    稽，被告受有期徒刑執行完畢，五年以內故意再犯本案有期
    徒刑以上之罪，為累犯，應依刑法第四十七條第一項之規定
    ，加重其刑。爰審酌被告犯罪後矢口否認犯行，飾詞狡辯，
    足見毫無悔意，前因施用毒品案件經執行觀察、勒戒並執行
    強制戒治，及經法院判處罪刑執行完畢，仍未戒除施用毒品
    惡習，顯見自制力不佳，及被告犯罪之動機、目的、手段、
    所生危害等一切情狀，量處如主文所示之刑。
據上論斷，應依刑事訴訟法第二百九十九條第一項前段，毒品危
害防制條例第十條第二項，刑法第十一條、第四十七條第一項，
判決如主文。
本案經檢察官簡逸薇到庭執行職務
中    華    民    國  九十七  年    七    月  三十一  日
                  刑事第五庭    法  官  高偉文
以上正本證明與原本無異。
如不服本判決，應於判決送達後十日內，向本院提出上訴狀。
                                書記官  張華瓊
中    華    民    國  九十七  年    七    月  三十一  日
附錄本案論罪科刑法條全文
毒品危害防制條例第十條
施用第一級毒品者，處六月以上五年以下有期徒刑。
施用第二級毒品者，處三年以下有期徒刑。


司法院資訊處製作；財團法人民間司法改革基金會備份。
